【裁判字號】    90,附民,106
【裁判日期】    900412
【裁判案由】    妨害婚姻
【裁判全文】
臺灣高等法院刑事附帶民事訴訟判決                  九十年度附民字第一六號
    原      告  甲 ○ ○
    訴訟代理人  丙 ○ ○
    被      告  乙 ○ ○
右被告因妨害婚姻案件（九十年度上易字第九六五號），原告提起附帶民事訴訟，請
求損害賠償，本院判決如左：
    主  文
被告應給付原告新台幣貳拾萬元，及自民國九十年三月二十一日起至清償日止，按週
年利率百分之五計算之利息。
原告其餘之訴及假執行之聲請均駁回。
    事  實
甲、原告方面：
一、聲明：被告應給付原告新台幣（下同）貳佰萬元及自起訴狀繕本送達翌日起至清
    償日止按年利率百分之五計算之利息，並願供擔保，聲請宣告假執行。
二、陳述：被告乙○○原為原告之弟的未婚妻，明知陳俊綺為原告之夫，乃有配偶之
    人，竟自民國（下同）八十八年二月底起，至同年四月初某日止，連續在新竹市
    、新竹縣竹東鎮不詳賓館及新竹市曙光女中旁豪麗賓館等地，與陳俊綺發生性行
    為共五次。迄八十八年五月間，原告因看見被告所立悔過書一紙，始輾轉得知上
    情，其侵權行為之犯行，業經台灣新竹地方法院判處有期徒刑三月在案，爰依侵
    權行為之法律關係求為判決如訴之聲明。
乙、被告方面：
    被告未據到庭陳述，惟提出書狀聲明原告之訴及假執行之聲請均駁回，如受不利
    之判決，願供擔保請准免為假執行。依其在刑事訴訟之陳述，承認上開行為。
    理  由
一、原告起訴主張被告乙○○明知陳俊綺為原告之配偶，自八十八年二月底起至同年
    四月初某日止，連續在新竹市、新竹縣竹東鎮不詳賓館及新竹市曙光女中旁豪麗
    賓館等地，與陳俊綺共有五次相姦行為等事實，此據被告於本件刑事案件偵查及
    原審調查中坦承不諱，且為刑事判決認定在案（本院九十年上易字第九六五號）
    ，堪信原告主張之事實為真正。
二、按通姦足以破壞夫妻間之共同生活，非法所許，故配偶之一方與他方通姦，或明
    知為有配偶之人而與之相姦，均係以違反保護個人法益之法規或有背公序良俗之
    方法加損害於他人，配偶之他方如因此受有財產上或非財產上之損害，自得依民
    法第一百八十四條第一項後段之規定請求損害賠償（最高法院四十一年台上字第
    二七八號及五十五年台上字第二○五三號判例參照）。本件被告之通姦行為（係
    發生八十九年五月五日民法債篇修正施行前），已足以破壞原告夫妻共同生活之
    美滿安全及幸福，損害原告之名譽，非法之所許，致令原告精神上感受莫大痛苦
    。從而原告依據侵權行為之法則，請求被告賠償非財產上損害之慰撫金，自屬有
    據。經斟酌原告係高中畢業，育有二子、月薪二萬元，尚與陳俊綺合夥生意年底
    結算分紅約有一百多萬元，被告係嘉義技術學院畢業，甫成年就業未久等兩造之
    身分、地位、經濟狀況，及原告所受之痛苦等一切情狀後，認原告請求被告賠償
    二十萬元為適當。原告請求賠償損害，於此金額及自訴狀繕本送達翌日即九十年
    三月二十一日起至清償日止之法定遲延利息部分，應予准許；逾此範圍之請求，
    即非正當，不應准許。
三、原告勝訴部分，因所准請求之金額低於民事訴訟法第四百六十六條所定提起第三
    審上訴之標準，依據刑事訴訟法第五百零六條第一項規定，被告不得上訴，案經
    確定，兩造就此部分所為假執行及免為假執行之聲請即屬無從准許，被告敗訴部
    分，其假執行之聲請已因訴之駁回而失所附麗，亦屬不應准許。
四、被告經合法傳喚，無正當理由不到庭辯論，依刑事訴訟法第四百九十八條規定不
    待其陳述而為判決。
據上論結，本件原告之訴，為一部有理由，一部無理由，應依刑事訴訟法第五百零二
條、第四百九十八條、第四百九十條，判決如主文。
中    華    民    國    九十    年       四         月      十  二      日
                              臺灣高等法院刑事第二十三庭
                                  審判長法  官  劉  靜  嫻
                                        法  官  宋      祺
                                        法  官  吳      燦
右正本證明與原本無異。
原告部分如不服本判決應於收受送達後十日內向本院提出上訴書狀，其未述上訴之理
由者並得於提起上訴後十日內向本院補提理由書（均須按他造當事人之人數附繕本）
。
被告部分不得上訴。
                                        書記官  陳  靜  姿
中    華    民    國    九十    年       四         月      十  六      日


司法院資訊處製作；財團法人民間司法改革基金會備份。
